【裁判字號】    97,交聲,2817
【裁判日期】    980120
【裁判案由】    聲明異議
【裁判全文】
臺灣高雄地方法院交通事件裁定        97年度交聲字第2817號
                                    97年度交聲字第2822號
    原處分機關  交通部公路總局高雄區監理所
    異  議  人  甲○○
上列受處分人因違反道路交通管理處罰條例案件，不服交通部公
路總局高雄區監理所民國97年11月10日高監自裁字裁80-HB00000
00、80-HB0000000號所為之處分，提起聲明異議，本院裁定如下
：
    主  文
原處分均撤銷。
    理  由
一、原處分機關以：異議人即受處分人甲○○所有車號P3-4746
    號自小客車（下稱本件自小客車）分別於民國92年12月7 日
    3 時12分許、92年12月11日13時37分許，因均有使用註銷之
    牌照行駛之違規，經逕行舉發後原處分機關均裁處罰鍰新台
    幣（下同）10,800元，並均牌照扣繳等語。
二、異議意旨略以：異議人所有之本件自小客車於89至90年間因
    在高雄市左營區○○○路13「中日汽車當鋪」典當後未能贖
    回，業經該當鋪負責人將本件自小客車拍賣，然異議人以分
    期付款方式購買本件自小客車，致本件自小客車拍賣後無法
    過戶，上開違規情事非異議人所為，爰均提出異議等語。
三、按本條例所定罰鍰之處罰，受處罰人接獲違反道路交通管理
    事件通知單後，於15日內得不經裁決，逕依第92條第3 項之
    罰鍰基準規定，向指定之處所繳納結案；不服舉發事實者，
    應於15日內，向處罰機關陳述意見；其不依通知所定期限前
    往指定處所聽候裁決，且未依規定期限繳納罰鍰結案或向處
    罰機關陳述意見者，處罰機關得逕行裁決之，道路交通管理
    處罰條例第9 條第1 項定有明文。次按行為人有違反道路交
    通管理處罰條例之行為，逕行舉發者，應按已查明之資料填
    註車牌號碼、車輛種類、車主姓名或地址，並於通知單上方
    空白處加註逕行舉發之文字後，由舉發機關送達被通知人；
    處理違反道路交通管理事件，有關文書送達之程序，依行政
    程序法之規定；送達，於應受送達人之住居所、事務所或營
    業所為之；於應送達處所不獲會晤應受送達人時，得將文書
    付與有辨別事理能力之同居人、受僱人或應送達處所之接收
    郵件人員。應受送達人或其同居人、受僱人、接收郵件人員
    無正當理由拒絕收領文書時，得將文書留置於應送達處所，
    以為送達；又送達不能依前二條規定為之者，得將文書寄存
    送達地之地方自治或警察機關，並作送達通知書兩份，一份
    黏貼於應受送達人住居所、事務所、營業所或其就業處所門
    首，另一份交由鄰居轉交或置於該送達處所信箱或其他適當
    位置，以為送達。前項情形，由郵政機關為送達者，得將文
    書寄存於送達地之郵政機關。寄存機關自收受寄存文書之日
    起，應保存三個月，違反道路交通管理事件統一裁罰標準及
    處理細則第11條第1 項第4 款、第5 條、行政程序法第72條
    第1 項前段、第73條第1 項、第3 項、第74條分別定有明文
    ，故舉發違反道路交通管理事件通知單，自應由舉發機關依
    上開規定送達受處分人，始為合法。
四、經查：
    按違反本條例行為之處罰，處罰機關於裁決前，應給予違規
    行為人陳述之機會；處理違反道路交通管理事件之有關資料
    、簿冊等應妥為保存，保存屆滿一年者，得予銷毀；但未結
    案或涉及刑事責任之有關文件，仍繼續保存，違反道路交通
    管理事件統一裁罰基準及處理細則第40條前段、第79 條 分
    別規定甚明。然上開違規案件之舉發單2 紙以掛號郵寄至高
    雄縣鳳山市○○路14巷2 弄8 號予異議人，嗣因郵寄地址查
    無異議人而退回舉發機關（即台中縣警察局），舉發機關（
    即台中縣警察局）始以公示送達辦理，本件違規案件之舉發
    單2 紙並無送達證書一節，有台中縣警察局97年12月24日中
    縣警交字第0970019364號函及所附台中縣警察局違規罰單單
    退管理系統單退公示註記移送表、台中縣警察局98年1 月10
    日中縣警交字第0980021914號函在卷可查（見97年度交聲字
    第2817號卷第21至27、30頁、97年度交聲字第2822號卷第20
    至26頁），然本件異議人於92年11月5 日即將戶籍自高雄縣
    鳳山市○○○路56巷2 號之7 三樓遷出至新竹縣湖口鄉○○
    村○○街229 巷16號之情，有新竹縣湖口鄉戶政事務所97年
    12月19日竹縣戶湖字第0970002642號函在卷可查（見97年度
    交聲字第2817號卷第34至36頁），顯見本件自小客車之駕駛
    人於上開時間（即92年12月7 、11日）違規駕駛本件自小客
    車時，異議人之戶籍已非高雄縣鳳山市○○路14巷2 弄8 號
    ，則舉發機關（即台中縣警察局）並未將前揭逕行舉發單2
    紙送達至異議人當時之戶籍地甚明，是本件之舉發機關（即
    台中縣警察局）應先就本件違規案件之舉發單2 紙重新送達
    於異議人後，異議人始能依道路交通管理處罰條例第9 條第
    1 項之規定自動繳納罰鍰、到案聽候裁決或陳述意見，原處
    分機關（即交通部公路總局高雄區監理所）始得依同條項之
    規定起算逕行裁決之期間。從而，本院並無任何關於本件違
    規舉發單之送達回證足供參佐，尚無證據證明本件違規案件
    之舉發單2 紙業已合法送達異議人，而本件交通違規事實分
    別係發生於92年12月7、11 日，原處分機關於97年11月10日
    始作成裁決，迄今仍在本院進行交通異議程序，並未結案，
    揆諸前揭違反道路交通管理事件統一裁罰基準及處理細則第
    79條但書規定，原舉發機關（即台中縣警察局）自應繼續妥
    善保管本件交通違規之舉發單送達之相關資料及回證，以供
    將來行政救濟程序論證之需。如上所述，本件原舉發機關既
    未將本件違規案件之舉發單2 紙合法送達異議人，則異議人
    即無從依該舉發通知單所指定之時間前往指定處所聽候裁決
    並陳述意見，或在指定聽候裁決前，逕自按罰鍰最低額自行
    繳納罰鍰。從而，原處分機關未經指定時間地點通知違規人
    到案陳述，即對異議人逕行裁決，自難認為適法。本件之裁
    決程序既有違法，自均應由本院將原處分撤銷，再由原處分
    機關另行依法處理。
五、據上論斷，應依道路交通案件處理辦法第20條前段，裁定如
    主文。
中    華    民    國    98    年    1     月    20    日
                    交通法庭    法  官  何佩陵
以上正本證明與原本無異。
如不服本裁定，應於收受送達後5 日內向本院提出抗告狀。
中    華    民    國    98    年    1     月    21    日
                                書記官  鍾淑美


司法院資訊處製作；財團法人民間司法改革基金會備份。
